臺灣高等法院臺中分院刑事判決　　　　100年度上易字第385號
上　訴　人　臺灣臺中地方法院檢察署檢察官
被　　　告　陳志敏
　　　　　　紀言蓁原名紀杏枝.
　　　　　　傅翌豪
上列上訴人因被告等恐嚇等案件，不服臺灣臺中地方法院99年度
簡上字第603號中華民國100年1月11日第一審判決（起訴案號：
臺灣臺中地方法院檢察署98年度偵字第20369號），提起上訴，
本院判決如下：
    主  文
上訴駁回。
    理  由
一、依刑事訴訟法第350條、第361條、第362條、第367條規定，
    不服地方法院之第一審判決而上訴者，須提出上訴書狀，並
    應敘述具體理由，為上訴必備之程式；其所提出之書狀未敘
    述上訴理由，或僅曾以言詞陳述上訴理由者，均應於上訴期
    間屆滿後二十日內補提理由書於第一審法院。第一審法院經
    形式審查，認逾期未補提上訴理由者，應定期間先命補正；
    逾期未補正者，為上訴不合法律上之程式，應以裁定駁回。
    倘已提出上訴理由，但所提非屬具體理由者，則由第二審法
    院以上訴不合法律上之程式，判決駁回。而所謂具體理由，
    必係依據卷內既有訴訟資料或提出新事證，指摘或表明第一
    審判決有何採證認事、用法或量刑等足以影響判決本旨之不
    當或違法，而構成應予撤銷之具體事由，始克當之（例如：
    依憑證據法則具體指出所採證據何以不具證據能力，或依憑
    卷證資料，明確指出所為證據證明力之判斷如何違背經驗、
    論理法則）；倘僅泛言原判決認定事實錯誤、違背法令、量
    刑失之過重或輕縱，而未依上揭意旨指出具體事由，或形式
    上雖已指出具體事由，然該事由縱使屬實，亦不足以認為原
    判決有何不當或違法者（例如：對不具有調查必要性之證據
    ，法院未依聲請調查亦未說明理由，或援用證據不當，但除
    去該證據仍應為同一事實之認定），皆難謂係具體理由，俾
    與第二審上訴制度旨在請求第二審法院撤銷、變更第一審不
    當或違法之判決，以實現個案救濟之立法目的相契合，並節
    制濫行上訴（最高法院97年度臺上字第892號判決意旨可資
    參照）。又理由是否具體，則屬第二審法院審查之範圍，不
    在命補正之列，亦即上訴書狀已記載理由，並有具體之敘述
    時，其上訴既屬合法，第二審法院固應就其理由之是否可取
    ，為實體之審理及判斷；如認其上訴書狀雖記載理由，但並
    未具體敘述時，則無須再命補正，可逕認其上訴不合法，以
    判決駁回之（此有最高法院97年度臺上字第1281號判決意旨
    可參）。
二、檢察官不服原審判決提起上訴，其上訴理由略以：
（一）檢察官於經偵訊時當庭播放98年5月6日至同年月9日之全
      部監視器光碟後，發現本案被告陳志敏、傅翌豪2人確有
      對告訴人為起訴書所載之言論，且經檢察官當庭詢問被告
      等人亦坦承犯行，均表示：「伊有為該等言論。」等語（
      見98年度偵字第20369號卷第23頁）。又被告陳志敏夥同
      被告紀言蓁（原名紀幸枝）於99年5月9日晚間7時53分許
      ，前往欣霖公司催討債務時，質問告訴人張栩蘭何時還錢
      ，被告紀言蓁表示：「牽白布條喔，灑冥紙喔」，並與被
      告陳志敏對話，其2人前後對話如下：「陳志敏：明天拿
      那個。紀言蓁：牽白布條喔，灑冥紙喔。陳志敏：不用。
      紀言蓁：我爸我母（臺語，哭調），欠錢還錢喔，她不知
      道叫張什麼蘭喔，我忘記了。張媽阿蘭享年」，業經審理
      時勘驗在卷，因上開對話係以加害生命之事恐嚇告訴人張
      栩蘭，客觀上係以將來惡害通知告訴人張栩蘭，足認被告
      2 人確有為起訴書所載之犯行。
（二）另就被告紀言蓁犯恐嚇罪及公然侮辱2罪係以數罪併罰提
      起公訴，一審係就恐嚇罪及公然侮辱2罪分別為有罪之諭
      知，嗣經檢察官就恐嚇罪及公然侮辱罪兩部分均提起上訴
      。倘原審認為公然侮辱部分罪嫌不足，自應為無罪之判決
      （即於主文欄為無罪之諭知），而本件原審僅於理由內說
      明（即不另為無罪諭知），卻未說明原審何以認定檢察官
      係以接續一罪提起公訴之理由〔詳原審判決書理由、三
      、（三）〕，此有判決不備理由之違法，請上訴審一併審
      究云云。
三、經查：
（一）就上訴意旨（一）部分，原審判決業已敘明警卷所附監視
      光碟譯文係節錄光碟內容並無前後文，而檢察官勘驗筆錄
      亦是擷取部分光碟比對警卷譯文該節錄部分是否有誤，並
      未全程播放，是在未斟酌前後對話內容情況下，尚難僅憑
      上述內容遽認定被告3人有為如原審判決理由部分之恐
      嚇犯行。又有關起訴被告紀言蓁及陳志敏於98年（原審誤
      載為99年）5月5日下午4時50分許，共同對告訴人張栩蘭
      恐嚇部分，據原審當庭勘驗告訴人張栩蘭提供之藥房監視
      光碟，而由被告紀言蓁、陳志敏與告訴人張栩蘭之前開對
      話內容觀之，被告紀言蓁僅對告訴人張栩蘭陳稱可報警處
      理，而被告陳志敏雖對告訴人張栩蘭言及「現在去報！跟
      你講，到時候我們不是這樣處理」，然其並未進一步以危
      害通知告訴人張栩蘭，難認在客觀上即已構成恐嚇之行為
      。另被告紀言蓁、陳志敏於98年（原審誤載為99年）5月9
      日晚間7時53分許前往欣霖公司催討債務時，被告陳志敏
      係陳稱：「開多久，我們就來多久」、「要不然你就報警
      啊，叫警察過來處理啊！」等語，而非陳稱：「開多久，
      就來鬧多久」一節，有原審勘驗筆錄可憑，觀其內容，並
      無以惡害通知之意，另被告紀言蓁於該日固有說：「牽白
      布條喔，灑冥紙喔」，然觀其全文內容，亦非以將來惡害
      通知張栩蘭，而係催討債務。再者，於98年5月6日晚間9
      時9分，被告傅翌豪與紀言蓁在上址藥房內，被告傅翌豪
      固對告訴人張栩蘭陳稱：「你不認識我啊，等一下警察來
      ，警察就知道我是誰啦」等語，另被告傅翌豪又稱：「我
      是誰，就那個，你先生在樓下開支票給我，你不記得我誰
      嗎。」、「不告訴你我是誰，不要跟沒水準的人說話啦。
      」，且被告傅翌豪說完後，即起身往藥房騎樓外走去，迄
      至警察接獲張栩蘭報案抵達藥房後，被告傅翌豪亦未曾說
      「耕讀園火拚，唯一悻存者」等情，業經原審當庭勘驗張
      栩蘭提供之上開時日藥房監視器光碟無訛，是起訴意旨恐
      係有誤。又被告傅翌豪於98年5月7日並未與被告紀言蓁一
      同前往上址藥局，該日陪同被告紀言蓁前往者，係被告紀
      言蓁之另名男性友人，且該名男子僅詢問張栩蘭可否聯絡
      吳俊毅，並無其他恐嚇言語等情，業經原審當庭勘驗無誤
      ，是公訴人認被告傅翌豪此日與被告紀言蓁有共同以要每
      天去亂，鬧到張栩蘭雞犬不寧等話語，恐嚇告訴人張栩蘭
      ，尚有誤會。原審業於判決書中詳敘其調查、取捨證據之
      結果及憑以認定犯罪事實之心證理由，從形式上觀察，原
      審判決尚無不當或違法之情形存在。上訴意旨經核係置原
      判決所為明白論斷於不顧，仍持已為原判決指駁說明之陳
      詞再事爭辯，及對於原審法院取捨證據與自由判斷證據證
      明力之職權行使，泛指為違法，難認符合首揭之上訴具體
      理由。
（二）就上訴意旨（二）部分，起訴意旨雖認被告紀言蓁係犯恐
      嚇及公然侮辱2罪，但並未敘明係為數罪併罰（見起訴書
      第3頁），又起訴書犯罪事實欄內雖載明被告紀言蓁係「
      分別基於妨害自由、妨害名譽犯意聯絡及行為分擔」（見
      起訴書第1頁），然觀其之起訴事實，被告紀言蓁多有構
      成想像競合犯之情形，屬於裁判上一罪，起訴書亦未詳予
      區分，尚難僅以「分別」二字，即遽認起訴意旨認係數罪
      併罰。又起訴書所犯法條欄內，已敘明被告紀言蓁基於公
      然侮辱、恐嚇危害安全犯意，接續為前述行為，均為接續
      犯等語（見起訴書第3頁第4至6行），起訴書已明載被告
      紀言蓁上開之行為構成接續犯，故上訴意旨認為：原審未
      說明何以認定檢察官係以接續一罪提起公訴之理由云云，
      顯然誤會。原審認定被告紀言蓁於98年5月7日晚間9時25
      分許構成恐嚇危害安全犯行，然就起訴之98年5月5日下午
      4時50分許、同年月6日晚間9時9分許、同年月7日晚間7時
      53分許之恐嚇部分，認為不足以證明被告紀言蓁有恐嚇危
      害安全之行為，並依起訴意旨認此部分有接續犯之實質上
      一罪關係（原審誤載為裁判上一罪），因而不另為無罪諭
      知，核與起訴不可分原則無違。
（三）原審判決於犯罪事實一、(一)、(二)，及理由、一、三、(二)
      、(三)部分，有關年份記載有誤載為99年之情形，然觀起訴
      書及原審全部判決意旨，其本意應係指98年，此部分應屬
      筆誤，不致於產生起訴、判決標的誤認之結果，此從檢察
      官並未對此提起上訴亦可得知，此部分對於事實認定及判
      決結果顯然無影響，應由原審裁定更正之，附此敘明。
四、綜上所述，本院依形式上觀察認原審判決認事用法並無違法
    或不當之處，檢察官上訴理由並未依據卷內既有訴訟資料或
    提出新事證，指摘或表明第一審判決有何採證認事、用法或
    量刑等足以影響判決本旨之不當或違法，而構成應予撤銷之
    具體事由，自非屬得上訴第二審之具體理由。依上揭法律規
    定及判決意旨，檢察官提起之第二審上訴不合法律上程式，
    爰不經言詞辯論，判決駁回上訴。
據上論斷，應依刑事訴訟法第367條前段、第372條，判決如主文
。
中    華    民    國   100    年    4     月    18    日
            刑事第十二庭  審判長法  官  康  應  龍
                                法  官  黃  家  慧
                                法  官  楊  真  明
以上正本證明與原本無異。
不得上訴。
                                書記官  李  淑  芬
中    華    民    國   100    年    4     月    18    日